最高法院刑事判決　　　　　　　　　　　　　　　九十三年度台上字第四六八八號
　　上　訴　人　乙○○
　　　　　　　　甲○○
　　　　　　　　丙○○
右上訴人等因擄人勒贖案件，不服台灣高等法院台南分院中華民國九十三年四月二十
七日第二審更審判決（九十三年度上更(一)字第八二號，起訴案號：台灣雲林地方法院
檢察署九十年度偵字第四四０一號），提起上訴，本院判決如左：
    主  文
原判決關於乙○○、甲○○部分撤銷，發回台灣高等法院台南分院。
其他上訴駁回。
    理  由
一、關於撤銷發回部分
本件原判決認定上訴人甲○○之岳父即丙○○之父親死亡之喪期，與丙○○同村之遠
親即被害人李福三，常來幫忙及慰問，言談之間，並透露家中富有；而乙○○曾因與
在高雄經營重機械之被害人之子李銘顯買賣重機械，得知李家財力頗豐，適甲○○與
乙○○兩人因欠債，遂共同基於擄人勒贖犯意聯絡，於民國九十年八月中旬，決定以
被害人為擄人勒贖之對象，由甲○○於案發前在雲林縣斗南鎮大潤發大賣場購買電擊
棒及手銬等物，乙○○除購買膠帶外，並在其同縣東勢鄉呂厝村工作之某廢土工地預
先埋設在泥土中高約九十八公分，直徑九十三公分之水泥涵管，及準備六十九公斤重
，長、寬均約一百公分鐵板一塊，二人再於九十年十月二十八日，由乙○○駕駛其所
有之富豪汽車，藉口車子引擎過熱向被害人借水，以查看現場及被害人起居情形，而
決定於九十年十月三十日十九時許著手實施，先由甲○○向不知情之王關太借其妻張
淑美所有之ＳＬ｜八二五０號自用小客車，兩人頭戴工程帽或鴨舌帽與眼鏡，於同日
十九時五十分許駕駛借得之車輛，至雲林縣元長鄉子茂村一鄰二號被害人之住處，佯
稱借鉗子修車，待被害人至雜物間取物時，甲○○即由後以左手押住被害人之左手，
右手摀住被害人之嘴巴，乙○○則順勢以手銬銬住被害人之雙手，並以膠帶封住嘴巴
，此時乙○○驚見屋外對面有人，急欲關掉日光燈，但一時找不到開關，乃以水桶倒
立墊高，縱身一跳，遂將整座日光燈扯落，匆匆將被害人戴上眼罩押上車，致電擊棒
及膠帶遺留於現場。一路上由子茂村庄內往三崁店經山內、媽祖埔、月眉、復興村珛
達東勢鄉呂厝村乙○○工作之廢土工地，其等兩人預見將一年近八十歲、身高近一百
八十公分、體重近八十公斤之被害人，蜷曲於上開水泥涵管，上覆蓋鐵板、泥土雜草
等物，僅以缺口處置放塑膠水管供呼吸，客觀上有窒息死亡之危險，仍刻意為之，終
致被害人於同晚約二十二時許窒息死亡。甲○○擄得被害人之後，隨即於同日二十一
時三十一分起，陸續以公用電話向被害人之子李銘顯勒贖稱「你父親被我押走，你們
鄉下有人報案，再跟你聯絡」、「有什麼條件，只有拿錢放人！」，十月三十一日九
時許，再度打電話稱：「我們很多人，三天期限讓你去籌錢新台幣（下同）一千五百
萬元！」，十七時二十分許再度言稱：「我們有六、七人，一千多萬元是小事，如果
沒有誠意，你高雄的店會爛糊糊，限你明日處理，沒有的話，三十秒內要你們的店爛
糊糊」。並託由基於幫助擄人勒贖故意之丙○○至元長鄉長新通訊行，偽以「陳勝雄
」名義，購買和信電訊股份有限公司之0000000000號易付卡一張，交由甲
○○裝於ＭＯＴＯＲＯＬＡ、Ｌ２０００型、序號000000000000000
號手機，持以與李銘顯聯絡勒贖事宜。同月三十一日二十一時三十分許，被害人之家
屬要求與被害人講話，甲○○、乙○○兩人前往上開涵管處查看，發現被害人已氣絕
身亡，其等兩人乃另行起意，將被害人以附近撿拾之帆布及繩索將屍體加以包裹，於
九十年十一月一日凌晨五時許，由乙○○駕駛拖板車上裝載挖土機及屍體，甲○○則
駕駛五Ｍ｜一一八０號自用小貨車，同往雲林縣褒忠鄉○○段一六一一號農地上，以
挖土機挖掘坑洞，將屍體掩埋，再以挖土機填平農田，回復原狀以圖滅跡。經警循線
於九十年十一月一日二十時，在雲林縣褒忠鄉馬鳴山附近工地查獲乙○○，扣得其所
有供犯罪所用之膠帶一捲。並於同日二十時二十分許，在雲林縣褒忠鄉中勝村泰安村
二之五號前查獲甲○○，並扣得其所有供犯罪所用之手銬鎖匙一支、電擊棒一支及Ｍ
ＯＴＯＲＯＬＡ、Ｌ２０００型、序號000000000000000號手機一支
，翌日二時零一分，經警至埋屍地點，挖出帶著手銬之被害人屍體，並扣得甲○○所
有供犯罪所用之手銬一付等情，因而撤銷第一審關於甲○○、乙○○部分之科刑判決
，改判均論處甲○○、乙○○共同意圖勒贖而擄人，因而致人於死，均處無期徒刑，
固非無見。
惟查(一)殺人後遺棄屍體，以圖滅跡，係殺人之結果，應依刑法第五十五條從重處斷。
原判決認定乙○○、甲○○將被害人擄走之後，將之置於雲林縣東勢鄉呂厝村某廢土
工地之水泥涵管，上覆蓋鐵板、泥土雜草等物，僅以缺口處置放塑膠水管供呼吸，再
於同日十九時五十七分向被害人之家屬勒贖，因家屬執意與被害人通話，乙○○、甲
○○同往藏置肉票之水泥涵管查看，發現被害人業已氣絕身亡，其等兩人乃另行起意
，將被害人載至雲林縣褒忠鄉○○段一六一一號農地上予以掩埋，以圖滅跡等情；理
由中並敘明乙○○、甲○○所為，係犯修正後刑法第三百四十七條第二項前段之擄人
勒贖致死罪及同法第二百四十七條第一項之遺棄屍體罪，並認上開二罪之間，有方法
結果之牽連關係，應從一重之擄人勒贖致死罪處斷。原判決事實欄既載明乙○○、甲
○○見被害人業已氣絕身亡，乃另行起意，將被害人載往掩埋，以圖滅跡，似屬數罪
併罰；但理由說明又敘明上開兩罪之間為牽連關係，事實如有，尚有未明，自難資為
其判斷法律適用當否之依據。(二)原判決認定上訴人甲○○之岳父即丙○○之父親死亡
之喪期，被害人常來幫忙及慰問，言談之間，透露家中富有；乙○○因與被害人之子
李銘顯有生意來往，得知李家財力頗豐，適甲○○與乙○○兩人因欠債，遂於九十年
八月中旬決定以被害人為擄人勒贖之對象，並分頭購買擄人之電擊棒及手銬、膠帶，
及預設水泥涵管，以便藏置肉票之用，進而於九十年十月二十八日查看現場，再於九
十年十月三十日十九時下手擄人等情。但查證人即甲○○之岳母李蔡梅於警詢中陳明
：其丈夫係於九十年十月八日死亡，同年月二十五日出殯，於辦理喪事期間，被害人
曾前來家中三次等語（見四四○一號偵查卷第五三頁反面）。則原審認定甲○○於其
岳父之守喪期間，被害人常來幫忙及慰問，言談之間，透露家中富有；且因欠債，遂
於九十年八月中旬決定以被害人為擄人勒贖之對象等語，自有認定事實相互矛盾之違
誤。乙○○、甲○○上訴意旨指摘原判決關於其等部分不當，尚非全無理由，應認此
部分仍有撤銷發回更審之原因。
二、關於駁回部分
查第三審上訴書狀，應敘述上訴之理由，其未敘述者，得於提起上訴後十日內補提理
由書於原審法院，已逾上述期間，而於第三審法院未判決前仍未提出上訴理由書狀者
，第三審法院應以判決駁回之，刑事訴訟法第三百八十二條第一項、第三百九十五條
後段規定甚明。本件上訴人丙○○涉犯幫助意圖勒贖而擄人罪經原審判處罪刑後，不
服原審判決，於九十三年五月十四日提起上訴，並未敘述理由，迄今逾期已久，於本
院未判決前仍未提出，依上開規定，其上訴自非合法，應予駁回。
據上論結，應依刑事訴訟法第三百九十七條、第四百零一條、第三百九十五條後段，
判決如主文。
中　　　華　　　民　　　國　　九十三　　年　　　九　　　月　　　九　　　日
                              最高法院刑事第七庭
                                  審判長法官  莊　登　照
                                        法官  洪　明　輝
                                        法官  黃　一　鑫
                                        法官  魏　新　和
                                        法官  林　秀　夫
      右正本證明與原本無異
                                              書  記  官
中　　　華　　　民　　　國　　九十三　　年　　　九　　　月　　 十四 　　日
                                                                        Ｖ
